【裁判字號】    91,易,1045
【裁判日期】    920306
【裁判案由】    偽造文書等
【裁判全文】
臺灣桃園地方法院刑事判決                        九十一年度易字第一四五號
    公  訴  人  臺灣桃園地方法院檢察署檢察官
    被      告  丙○○
右列被告因偽造文書等案件，經檢察官提起公訴（九十年度偵緝字第六二一號），本
院判決如左：
    主      文
丙○○行使變造國民身分證及駕駛執照，足以生損害於公眾及他人，累犯，處有期徒
刑伍月，如易科罰金，以佰元折算壹日。扣案經變造陳孝廉國民身分證上、及經變
造陳孝廉駕駛執照上之「丙○○」照片各壹張均沒收。又收受贓物，累犯，處有期徒
刑陸月，如易科罰金，以佰元折算壹日。應執行有期刑拾月，如易科罰金，以佰
元折算壹日。扣案經變造陳孝廉國民身分證上、及經變造陳孝廉駕駛執照上之「丙○○」照片各壹張均沒收。
    事      實
一、丙○○於民國（下同）八十二年間，因違反麻醉藥品管理條例案件，經臺灣高等
    法院判處有期徒刑六月確定，八十三年間，因犯竊盜、違反麻醉藥品管理條例案
    件，經臺灣臺北地方法院分別判處有期徒刑九月、七月，應執行有期徒刑一年二
    月確定，於八十四年六月八日假釋出監，嗣因假釋中再犯罪，經撤銷假釋後，於
    八十七年三月八日執行完畢。又於八十四年間，因違反麻醉藥品管理條例案件，
    經臺灣臺北地方法院判處有期徒刑十月，又於八十六年間，因妨害自由案件，經
    臺灣板橋地方法院判處有期徒刑五月，嗣經臺灣板橋地方法院裁定應執行有期徒
    刑一年一月確定，前開案件經接續執行，於八十七年六月八日（起訴書誤植為同
    年八月八日）執行完畢。詎丙○○竟不知悔悟，為避免自己再遭警方查緝，竟於
    八十九年十二月下旬某日，在桃園縣中壢市篤行六村三八０號，交付二張自己之
    照片予與之有犯意聯絡之友人區立強，以新臺幣（下同）一萬五千元之代價，請
    區立強（區立強所涉變造特種文書犯行，為前案判決效力所及，業經另為不起訴
    處分）將丙○○之照片換貼在區某先前行竊所得之陳孝廉之國民身分證與機車駕
    駛執照上，而變造該國民身分證與駕駛執照各一枚。並待完成後交予丙○○本人
    持用，足以生損害於陳孝廉其人及戶政機關、監理機關對證照管理之正確性。丙○○另於隔一週後之八十九年十二月底某日，在上開處所，明知區立強所贈送予
    伊之陳孝廉之健保卡、乙○○之萬視通影音中心會員卡及甲○○之會員卡、來來
    百貨公司折價卡、永漢國際書局貴賓卡、金石文化廣場貴賓卡、百視達會員卡與
    涂光杰之花旗銀行道路救援卡各一張均為區立強行竊所得之贓物（區立強所涉竊
    盜犯行，因為前案判決效力所及，業經另為不起訴處分），竟仍予收受。嗣經警
    於九十年一月十二日十四時三十分許，在桃園縣蘆竹鄉○○路二七號前盤查丙○○時，丙○○即行使前開變造國民身分證及駕駛執照，冒充其係陳孝廉其人，足
    以生損害於陳孝廉其人及戶政機關、監理機關對證照管理之正確性。嗣為警當場
    識破其持用之證件為變造之證件，並扣得已換貼丙○○照片之變造「陳孝廉」國
    民身分證、駕駛執照各一張，其後，警方人員至丙○○位於蘆竹鄉○○路二七號
    十六樓之二之賃居處搜索，於同日十五時三十分許，再扣得陳孝廉健保卡一張、
    乙○○之萬視通影音中心會員卡及甲○○之會員卡、來來百貨公司折價卡、永漢
    國際書局貴賓卡、金石文化廣場貴賓卡、百視達會員卡與涂光杰之花旗銀行道路
    救援卡等物（業經警分別發還予涂光杰、乙○○、甲○○等人）。
二、案經桃園縣警察局八德分局報請臺灣桃園地方法院檢察署檢察官偵查起訴。
    理      由
一、訊據被告丙○○對其於上揭以一萬五千元之代價委請區立強變造陳孝廉之國民身
    分證及機車駕駛執照與收受區立強贈與之陳孝廉之健保卡、乙○○之萬視通卡及
    甲○○之會員卡等物，並有持有陳孝廉變造身分證與駕駛執照之事實供承不諱，
    惟否認有前開犯行，辯稱：伊並未行使變造之證件，亦不知區立強交付之卡片等
    物為贓物云云。經查，右揭被告丙○○確有持上開變造證件經警盤查當場查獲之
    情，亦據證人即同時遭警查獲之陳泰銓（另案由檢察官偵辦）迭於警訊及偵查中
    證述屬實，又有扣案變造換貼其照片之陳孝廉國民身分證與駕駛執照各一張在卷
    可憑。至被告雖於偵審中否認知悉區立強交付予伊之乙○○之萬視通卡及甲○○
    之會員卡等卡片係贓物，且區立強於偵查中亦否認為丙○○變造證件及交付該等
    卡片之情，然查，證人即被害人陳孝廉、乙○○、甲○○、涂光杰業已於警訊中
    述明上開證件卡片確為其等遭竊之物無訛，且被告丙○○已於警訊中（見九十年
    度偵字第一六五八號卷第七頁反面第六、七行）坦言知悉所收之上開卡片均為贓
    物，且參之該等卡片均是會員卡等物，本即為特定人所有之物，俱非區立強所有
    ，被告丙○○收受之時豈有不知該等卡片為贓物之理？其事後否認知贓，顯圖飾
    卸責至明，不足採信。再者，區立強與被告丙○○素無仇隙，經當面指認，丙○○仍堅稱渠確有委請區立強為其變造證件等情無誤（參見九十年十一月二十三日
    偵查訊問筆錄），顯見被告丙○○亦確有與區立強共同變造身分證及駕駛執照之
    犯行無誤。此外，復有證人即被害人乙○○、甲○○及涂光杰之贓物領據在卷可
    參。綜上各情所述，被告前開犯行，已臻明確，應予依法論科。
二、核被告丙○○所為，係犯刑法第二百十六條、第二百十二條之行使變造特種文書
    罪與刑法第三百四十九條第一項之收受贓物罪。被告與區立強二人就前開變造陳
    孝廉國民身分證及駕駛執照之犯行間，有犯意之聯絡與行為之分擔，為共同正犯
    。又被告與區立強共同變造被害人陳孝廉之國民身分證及駕駛執照後，被告單獨
    持以行使，其低度之變造行為應為高度行使行為所吸收，不另論罪。又被告以一
    收受贓物之行為，收受前開不同被害人之物－陳孝廉之健保卡、乙○○之萬視通
    影音中心會員卡及甲○○之會員卡、來來百貨公司折價卡、永漢國際書局貴賓卡
    、金石文化廣場貴賓卡、百視達會員卡與涂光杰之花旗銀行道路救援卡等物，為
    一收受行為，觸犯數個贓物罪，為想像競合犯，仍從重以收受贓物一罪論處。再
    被告有如事實欄所示之前科，最近於八十四年間，因違反麻醉藥品管理條例案件
    ，經臺灣臺北地方法院判處有期徒刑十月，又於八十六年間，因妨害自由案件，
    經臺灣板橋地方法院判處有期徒刑五月，嗣經臺灣板橋地方法院裁定應執行有期
    徒刑一年一月確定，前開案件經接續執行，於八十七年六月八日（起訴書誤植為
    同年八月八日）執行完畢，有臺灣桃園地方法院檢察署刑案資料查註紀錄表、臺
    灣高等法院被告全國前案紀錄表各一份在卷可查，是被告於五年內再犯本件有期
    徒刑以上之數罪，均為累犯，應依刑法第四十七條之規定，分別加重其刑。而被
    告所犯上開數罪，因其犯意各別、行為互異，應予分論併罰。又被告於行為後，
    刑法第四十一條就易科罰金之規定，將原「犯最重本刑為三年以下有期徒刑以下
    之刑之罪，而受六月以下有期徒刑或拘役之宣告，因身體、教育、職業或家庭之
    關係，執行顯有因難者，得以一元以上三元以下折算一日，易科罰金」之規定，
    於九十年一月四日修正為刑法第四十一條第一項前段，修正後之新規定為「犯最
    重本刑為五年以下有期徒刑以下之刑之罪，而受六個月以下有期徒刑或拘役之宣
    告，因身體、教育、職業、家庭之關係或其他正當事由，執行顯有困難者，得以
    一元以上三元以下折算一日，易科罰金」，並於第二項明定「併合處罰之數罪，
    均有前項情形，其應執行之刑逾六月者，亦同」，上開修正後之新規定已於九十
    年一月十日經總統公布，而於同年一月十二日生效施行，是被告行為後法律已有
    變更，經比較新舊法之結果，以修正後之新規定對被告較為有利，從而依刑法第
    二條第一項前段之規定，應適用裁判時即修正後之刑法第四十一條第一項前段及
    第二項之規定，附此敘明。爰審酌被告犯罪之動機、目的、手段，有事實欄所示
    之前科，品性非佳、智識程度、犯罪所生之損害，及犯罪後仍否認有贓物之認識
    之態度等一切情狀，各量處如主文所示之刑及易科罰金之折算標準，並依法定其
    應執行之刑，及諭知如易科罰金之折算標準。另扣案變造之陳孝廉之國民身分證
    與駕駛執照上所貼被告「丙○○」照片各一張，為被告所有供犯變造前開特種文
    書所用之物，業據被告供明在卷，應依刑法第三十八條第一項第二款規定宣告沒
    收。
據上論斷，應依刑訴訟法第二百九十九條第一項前段，刑法第二條第一項前段、第二
百十六條、第二百十二條、第三百四十九條第一項、第五十五條、第五十一條第五款
、第四十七條、修正後刑法第四十一條第一項前段、第二項、刑法第三十八條第一項
第二款，罰金罰鍰提高標準條例第一條前段、第二條，判決如主文。
本案經檢察官陳志全到庭執行職務。
中      華      民      國    九十二    年      三      月      六      日
                                      臺灣桃園地方法院刑事第六庭
                                          法  官    游  紅  桃
右正本證明與原本無異。
如不服本判決，應於判決送達後十日內向本院提出上訴狀（應附繕本），上訴於臺灣
高等法院。
                                          書記官    王  元  宏
中      華      民      國    九十二    年      三      月      十      日
附論罪科刑依據之法條：
中華民國刑法第二百一十二條
（偽造變造特種文書罪）
偽造、變造護照、旅券、免許證、特許證及關於品行、能力服務或其他相
類之證書、介紹書，足以生損害於公眾或他人者，處一年以下有期徒刑、
拘役或三百元以下罰金。
中華民國刑法第三百四十九條
收受贓物者，處三年以下有期徒刑、拘役或五百元以下罰金。
搬運、寄藏、故買贓物或為牙保者，處五年以下有期徒刑、拘役或科或併
科一千元以下罰金。
因贓物變得之財物，以贓物論。


司法院資訊處製作；財團法人民間司法改革基金會備份。
